臺灣高等法院刑事判決
110年度原交上訴字第8號
上  訴  人  臺灣新北地方檢察署檢察官
上  訴  人  
即  被  告  林曼莉  


選任辯護人  羅婉菱律師(法扶律師)          
上列上訴人等因被告過失致死案件，不服臺灣新北地方法院109
年度原交訴字第4號，中華民國110年5月19日所為之第一審判決
（起訴案號：臺灣新北地方檢察署108年度偵字第25337號），提
起上訴，本院判決如下：
    主  文
上訴駁回。
林曼莉緩刑伍年，並應依如附表所示之條件向王禎順、張秀蓮支
付賠償金。
    事  實
一、林曼莉於民國108年7月19日7時36分許，駕駛車牌號碼0000-
    00號自用小客車，沿新北市三峽區中正路3段往大溪方向行
    駛，途經新北市○○區○○路0段000號前左彎道時，本應注意車
    輛應依規定速度行駛，不得超速行駛，且不得跨越分向限制
    線，駛入對向車道，當時天氣晴，日間自然光線，路面為柏
    油路，乾燥且無缺陷或障礙物，視距良好，依當時情況並無
    不能注意之情事，竟疏未注意及此，仍以超過該處速限50公
    里之時速行駛，導致行駛至上開左彎道過彎時失控，乃跨越
    分向限制線，駛入來車道，擦撞道路旁電線桿，再往前向左
    偏滑移動，橫停在來車道上，適有來車道之王祥昀騎乘車牌
    號碼000-0000號普通重型機車，沿同路段往三峽方向直行，
    不及反應而撞擊林曼莉所駕駛該自小客車右側車身，致王祥
    昀顱底骨折、顱內出血，於同日8時21分許送至行天宮醫療
    志業醫療財團法人恩主公醫院（下稱恩主公醫院）急救，因
    到院前無自發性呼吸心跳，於同日8時59分急救無效，宣告
    死亡，此間林曼莉於駕車肇事後停留在現場，並於警方據報
    趕往現場處理時，對於前來處理之新北市政府警察局三峽分
    局交通分隊警員坦承為本件車禍事故之肇事人，自首而接受
    裁判。
二、案經王祥昀之父王禎順、母張秀蓮訴由新北市政府警察局三
    峽分局報告及臺灣新北地方檢察署檢察官相驗後簽分偵查起
    訴。
    理  由
壹、證據能力之說明
一、按被告以外之人於審判外之言詞或書面陳述，除法律有規定
    者外，不得作為證據。又被告以外之人於審判外之陳述，雖
    不符合刑事訴訟法第159條之1至第159條之4之規定，但經當
    事人於審判程序同意作為證據，法院審酌該言詞陳述或書面
    陳述作成時之情況，認為適當者，亦得為證據；當事人、代
    理人或辯護人於法院調查證據時，知有同法第159條第1項不
    得為證據之情形，而未於言詞辯論終結前聲明異議者，視為
    有前項之同意。刑事訴訟法第159條第1項及第159條之5分別
    定有明文。本件檢察官、上訴人即被告林曼莉及辯護人，就
    本判決所引用之被告以外之人於審判外之陳述，於本院準備
    程序時均表示同意有證據能力（見本院卷第87至89頁），且
    迄言詞辯論終結前均未聲明異議，經本院審酌該等證據之作
    成情況，核無違法取證或其他瑕疵，認均適為本案認定事實
    之依據，依刑事訴訟法第159條之5規定，均有證據能力。
二、又本件認定事實引用之卷內其餘非供述證據（詳後述），並
    無證據證明係公務員違背法定程序取得，依同法第158條之4
    規定反面解釋，均有證據能力。　  
貳、實體部分
一、認定事實所憑之證據及理由：
(一)上開事實，業據被告於原審及本院均坦承不諱（見原審卷第
    231頁、233、234頁，本院卷第86、130、135頁），並經告
    訴人王禎順於警詢、檢察事務官詢問時之證述及事故現場處
    理員警秦清波於檢察事務官詢問時證述在卷，復有新北市政
    府警察局三峽分局道路交通事故現場圖及草圖（見偵字卷第
    14頁至第15頁）、道路交通事故調查報告表㈠、㈡（見偵字卷
    第16頁至第17頁）、車禍現場及相驗照片（見偵字卷第18至
    41、44至51頁）、新北市政府警察局三峽分局現場勘察報告
    （見相字卷第83頁至第102頁）、新北市政府行車事故鑑定
    會新北車鑑字第0000000號鑑定意見書（見偵字卷第69頁）
    、新北市政府行車事故鑑定覆議會新北覆議0000000號鑑定
    覆議意見書（見偵字卷第94頁）、恩主公醫院109年7月19日
    恩乙診字第Z0000000000號診斷證明書（見偵字卷第9頁）、
    臺灣新北地方檢察署檢驗報告書（見相字卷第56頁至第61頁
    ）、臺灣新北地方檢察署相驗屍體證明書（見相字卷第63頁
    ）、道路交通事故當事人酒精測定紀錄表（見偵字卷第10頁
    ）、中華電信公路監理電子閘門證號查詢汽車駕駛人資料及
    汽車車籍資料（見偵字卷第52頁至第53頁）、中華電信公路
    監理電子閘門證號查詢機車駕駛人資料及機車車籍資料（見
    偵字卷第54、55頁）、交通部公路總局新竹區監理所委託慈
    溪汽車有限公司汽車代檢廠車輛檢驗紀錄表翻拍照片（見偵
    字卷第80頁）、臺灣區汽車修理工業同業公會109年9月22日
    台區汽工（宗）字第109277號函暨所附鑑定報告書（見原審
    卷第163頁至第187頁）等附卷可稽。另被害人王祥昀確因被
    告上開之過失駕駛行為，致人車倒地受有前揭傷害而死亡，
    亦有上開恩主公醫院109年7月19日恩乙診字第Z0000000000
    號診斷證明書、臺灣新北地方檢察署檢驗報告書、臺灣新北
    地方檢察署相驗屍體證明書（見偵字卷第9頁，相字卷第56
    至61、63頁）附卷可資為憑，被告之過失行為與被害人之死
    亡結果間，具有相當因果關係，足認被告上開於原審及本院
    之任意性自白與事實相符，堪以採信。
(二)按駕駛人駕駛汽車，應遵守道路交通標線之指示，且行車速
    度，依速限標誌或標線之規定，道路交通安全規則第90條第
    1項、第93條第1項第1款分別定有明文。被告既考領有駕駛
    執照，有前揭中華電信公路監理電子閘門證號查詢汽車駕駛
    人資料在卷可查（見偵字卷第52頁），其駕車自應注意上開
    交通安全之相關規定，而依卷附道路交通事故調查報告表㈠
    所載，當時天氣晴，日間有自然光線，路面為柏油路，乾燥
    且無缺陷或障礙物，視距良好，並無不能注意之情事，被告
    供承案發當時駕駛自用小客車之時速超過50公里等語（見偵
    字卷第4頁背面，相字卷第54頁背面，原審卷第231頁、第23
    3頁至第234頁），且發生碰撞地點位於被告駕車出左彎道後
    之對向車道之路面邊緣，路面上無煞車痕跡等情，有新北市
    政府警察局三峽分局道路交通事故現場圖及草圖、車禍現場
    及勘驗照片及新北市政府警察局三峽分局現場勘察報告（見
    相字卷第14、15、18至51、83至102頁）在卷足查；又被告
    所駕駛前揭自用小客車之車輛運作正常，行駛過程中亦無遭
    異物刺破輪胎致失控乙節，亦有交通部公路總局新竹區監理
    所委託慈溪汽車有限公司汽車代檢廠車輛檢驗紀錄表翻拍照
    片、臺灣區汽車修理工業同業公會109年9月22日台區汽工（
    宗）字第109277號函暨所附鑑定報告書（見偵字卷第80頁，
    原審卷第163頁至第187頁）存卷可佐，顯見被告駕駛自用小
    客車於上開路段之時速應有超過安全之速限規範（即時速50
    公里），並致其於過彎時失控而跨越分向限制線，駛入來車
    道，造成被害人所騎乘前揭機車不及反應而撞擊被告所駕駛
    之自用小客車，肇生本件死亡事故，堪認被告對於上開駕車
    肇事並致被害人於死具有過失責任甚明。
(三)綜上所述，本件事證明確，被告犯行洵堪認定，應依法論科
    。
二、論罪：
(一)核被告所為，係犯刑法第276條之過失致人於死罪。
(二)被告於駕車肇事後停留在現場，在有偵查犯罪職權之公務員
    發覺前，即向趕往現場處理之新北市政府警察局三峽分局交
    通分隊警員表示係肇事人，自首而接受裁判一情，有道路交
    通事故肇事人自首情形記錄表在卷可憑（見偵字卷第13頁）
    ，爰依刑法第62條前段之規定減輕其刑。
(三)本案被告所犯刑法第276條第1項之過失致人於死罪之法定刑
    度為5年以下有期徒刑、拘役或新臺幣（下同）50萬元以下
    罰金，亦即最低可量處至罰金刑，被告並得依自首規定減輕
    其刑，難謂有何宣告法定最低度刑度猶嫌過重，而可資憫恕
    之情，自無適用刑法第59條規定予以酌減其刑之餘地，被告
    及辯護人於原審請求依刑法第59條酌減其刑（見原審卷第23
    7頁），並非有據，亦無必要。
三、維持原判決之理由：
(一)原審以被告之罪證明確，適用刑法第276條、第62條前段及
    刑法施行法第1條之1第1項規定，並審酌被告於駕駛動力交
    通工具時貿然超過速限，因此過彎失控，致跨越分向限制線
    ，駛入來車道而撞擊路旁電線桿而停止，致被害人所騎乘機
    車不及反應而撞上，被告確有未能遵守相關交通安全規則之
    情事，過失責任明顯，並造成被害人傷重不治死亡之重大損
    害，更使其親族留有無法抹滅之創傷，其對於本件車禍之發
    生，所為實有不該，情節非輕，且直至原審審理時始願坦承
    犯行，於原審未與告訴人、被害人家屬成立調解或達成和解
    ，以賠償其損害，弭平傷痛，難認被告犯後態度良好，並審
    酌被告前無其他經法院論罪科刑之紀錄，原審審理期間仍在
    就學中，從事兼職飲料店，月收入約2萬餘元，與母親、哥
    哥及大嫂同住，無須扶養他人之家庭經濟生活狀況等一切情
    狀，量處被告有期徒刑二年。核其認事用法並無違誤，量刑
    亦稱妥適。
(二)檢察官循告訴人請求上訴，以被告違反注意義務程度重大，
    於偵訊、原審準備程序均否認犯行，直至原審審理辯論終結
    前，方為認罪之供述，難認犯後態度良好，又未與告訴人達
    成和解，原審量刑過輕等語。按關於刑之量定，係實體法上
    賦予法院得為自由裁量之事項，倘其未有逾越法律所規定之
    範圍，或濫用其權限，即不得任意指摘為違法（最高法院75
    年台上字第7033號判決意旨參照）；本件原審量刑時已依刑
    法第57條規定以行為人之責任為基礎，於理由內說明其審酌
    該條所列情狀後之量刑事由，上訴意旨所指被告過失情節、
    原審審理時坦承犯行及被告於原審未與告訴人達成和解、賠
    償損失等節，皆已為原審於科刑時考量在內，以被告之過失
    程度、犯後態度及造成被害人傷重不治死亡等情觀之，原審
    量刑並未逾越法定裁量範圍，亦無明顯違反罪刑相當原則之
    濫用權限情形，難認有何量刑過輕之處。從而，本件檢察官
    上訴並無理由，應予駁回。
(三)被告上訴以原審對於被告就車輛爆胎疑慮聲請車輛鑑定而於
    量刑時為不利被告之認定，且原審未審酌被告自承案發當時
    時速大約50至60公里，其超速程度非重，原審量刑過重等語
    。惟原審依刑法第57條各款所列情狀，審酌被告駕車未遵守
    交通號誌及欠缺注意義務，肇事致被害人於死，復考量被告
    案發後自首接受裁判，而依刑法第62條前段規定減輕其刑等
    一切情狀，已如前述，並未以被告就車輛爆胎疑慮而聲請鑑
    定乙事作為量刑審酌事項，本院復審酌被告駕車確有未能遵
    守相關交通安全規則之情事，使被害人家庭破碎，造成天人
    永隔之慟，所生之損害永久無法回復，原審量處有期徒刑二
    年，係合法行使其量刑裁量權，於客觀上既未逾越法定刑度
    ，亦無明顯過重之情，難認有何違法或不當之處。是被告上
    訴請求從輕量刑，亦無理由，應予駁回。
(四)被告於本院準備程序中，聲請將本件轉介適當機關或移付調
    解以行修復式司法（見本院卷第73至75頁），經受命法官當
    庭詢問告訴代理人有無進行修復式司法程序之意願？告訴代
    理人已明確表示沒有必要，有本院準備程序筆錄可憑（見本
    院卷第90、91頁），本院基於尊重告訴人之意願，乃未依被
    告之聲請於辯論終結前將全案轉介適當機關或移付調解。至
    被告於辯論終結後，與告訴人進行調解，然此屬民事賠償問
    題，對於被告過失致死罪刑之判決結果不生影響，仍應予以
    維持。　　
四、緩刑之宣告：
　　被告前未曾故意犯罪受有期徒刑以上刑之宣告，有本院被告
    前案紀錄表在卷可佐（見本院卷第59頁），其因一時疏忽而
    造成本件車禍，致被害人不幸離世之結果，惟被告與告訴人
    於本件言詞辯論終結後，成立調解，同意賠償告訴人500萬
    元，告訴代理人於本院亦陳明被告與告訴人若能達成和解即
    同意給予被告緩刑之機會等語，有本院審判筆錄在卷可稽（
    見本院卷第138頁），本院認被告歷經本次偵審過程，並受
    前開刑之宣告後，應已知所警惕，因認本案對被告所為刑之
    宣告，以暫不執行為適當，爰諭知緩刑五年，以啟自新，並
    依刑法第74條第2項第3款規定，命被告應於緩刑期間依如附
    件所示之其與告訴人間之調解條件繼續給付告訴人賠償金（
    調解筆錄見本院卷第143、144頁）。被告於緩刑期內如違反
    上開緩刑所附條件，且情節重大者，檢察官依法得向法院聲
    請撤銷緩刑宣告，併此敘明。
據上論斷，應依刑事訴訟法第368條，刑法第74條第1項第1款、
第2項第3款，判決如主文。
本案經檢察官蕭方舟到庭執行職務。
中　　華　　民　　國　　110 　年　　12　　月　　23　　日
                  刑事第二庭    審判長法　官  遲中慧
                                      法　官  李世華
                                      法　官  楊志雄
以上正本證明與原本無異。
如不服本判決，應於收受送達後20日內向本院提出上訴書狀，其
未敘述上訴之理由者並得於提起上訴後20日內向本院補提理由書
（均須按他造當事人之人數附繕本）「切勿逕送上級法院」。
                                      書記官  林昱廷
中　　華　　民　　國　　110 　年　　12　　月　　23　　日
附錄：本案論罪科刑法條全文
中華民國刑法第276條
因過失致人於死者，處 5 年以下有期徒刑、拘役或 50 萬元以
下罰金。　　
　　
附表：（被告林曼莉之緩刑附記事項）
  給付內容  給付方式（依本院110年度刑上移調字第128號調解筆錄） 林曼莉應給付王禎順、張秀蓮新臺幣（下同）伍佰萬元（不含強制汽車責任保險理賠二百萬元）  ⑴給付方法為分期付款，直接匯入王禎順兆豐國際商業銀行中壢分行帳戶（帳號000-00-00000-0)  ⑵第一期肆拾萬元應於110年12月20日前給付。 ⑶第二期壹佰零伍萬陸仟元應於110年12月31日前給付。 ⑷第三期貳拾萬肆仟元應於111年1月20日前給付。 ⑸第四期貳拾萬元應自111年2月至同年5月按月於每月21日前給付伍萬元。 ⑹第五期參佰壹拾肆萬元自111年6月起至124年6月止，按月於每月21日前給付貳萬元。 ⑺以上如一期不按時履行，視為全部到期。